【裁判字號】    96,簡上,1016
【裁判日期】    970122
【裁判案由】    詐欺
【裁判全文】
臺灣高雄地方法院刑事判決            96年度簡上字第1016號
上  訴  人
即  被  告  甲○○
上列上訴人即被告因詐欺案件，不服本院高雄簡易庭96年度簡字
第5207號中華民國96年10月11日第一審刑事簡易判決（臺灣高雄
地方法院檢察署檢察官聲請簡易判決處刑案號：96年度偵字第20
131 號）提起上訴，本院管轄之第二審合議庭判決如下：
    主  文
上訴駁回。
    事  實
一、甲○○於預見將自己申辦金融帳戶之存摺、印章、提款卡及
    密碼提供予陌生人士使用，有可能遭該不法份子藉此作為犯
    罪之工具，利用上開帳戶將犯罪所得之款項匯進提出，而規
    避檢警機關之查緝，以遂行詐欺取財之目的，竟以縱有人持
    其金融帳戶作為詐欺取財之犯罪工具，亦不違背其本意之幫
    助故意，於民國95年8 月29日至同年9 月29日前某日，在不
    詳地點，將其所有中華郵政股份有限公司路竹郵局（中華郵
    政股份有限公司現已改名臺灣郵政股份有限公司，下稱路竹
    郵局）帳號00000000000000號帳戶之存摺、印章、提款卡及
    密碼，交付予姓名年籍不詳之成年人，表示容任該等不法份
    子使用其帳戶，供作向不特定民眾詐欺取財犯罪使用。嗣上
    開不法份子即基於意圖為自己不法所有，於95年10月17日16
    時2 分許，撥打電話給丙○○，佯稱：伊中新臺幣（下同）
    1,000,000 元之大獎，要伊先匯42,000元作為買電器送愛心
    之費用，丙○○信以為真而陷於錯誤，依照指示，匯款42,0
    00元至上開甲○○之路竹郵局帳戶內，隨即被提領一空，嗣
    丙○○於匯款後發覺有異，始知受騙而報警處理。
二、案經高雄縣政府警察局湖內分局報請臺灣高雄地方法院檢察
    署檢察官偵查起訴。
    理  由
一、按（第二審）被告經合法傳喚，無正當之理由不到庭者，得
    不待其陳述，逕行判決；簡易判決之第二審程序，亦準用上
    開規定，刑事訴訟法第371 條、第455 條之1 第3 項分別定
    有明文。查上訴人即被告甲○○於審判期日無正當理由而未
    到庭，惟該日傳票業經合法送達於被告之住、居所，有送達
    回證2 紙附卷可憑，爰不待其陳述逕行判決。
二、被告甲○○固坦承申辦上開郵局帳戶一情不諱，惟矢口否認
    有何出售帳戶存摺、印章、提款卡及密碼之犯行，辯稱：可
    能是被前妻楊雪華拿走云云。
三、經查：
  (一)路竹郵局00000000000000號帳戶係被告前往開立一情，此經
    被告於警詢時坦承不諱，並有被告申請開戶資料1 份在卷可
    稽（警卷第8 頁、第9 頁），而被害人丙○○於95年10 月
    17日16時2 分許，遭不法份子撥打電話佯稱中獎1,000,000
    元，必須先繳42,000元買產品送愛心會云云，被害人信以為
    真，遂聽其指示匯款進入被告之上開帳戶，隨即遭提領一空
    等情，亦經被害人於警訊中指證明確（警卷第5頁 、第6 頁
    ），並有郵政國內匯款執據、00000000000000號查詢帳戶最
    近交易資料各1 份附卷可憑（警卷第7 頁、第10頁），足證
    被告申請之上開帳戶確已遭不法份子用以作為詐騙被害人匯
    入款項所得之匯款帳戶甚明。而被告係於95年8 月29日申請
    開立上開帳戶，該帳戶自95年9 月29日起陸續有密集之存、
    提款交易紀錄，且有經不同之他人分別存入款項後，復即於
    存款同日提領一空之不尋常現象，足認被告所交付之路竹郵
    局帳戶係自95年8 月29日至95年9 月29日間某日即遭被告交
    付姓名年籍不詳之成年人作為詐騙被害人匯款帳戶之用。
  (二)被告雖辯稱上開帳戶之存摺、提款卡及印鑑可能遭其前妻楊
    雪華返家看完小孩後未經告知而取走，不知楊雪華取去作何
    用途云云。惟被告發現上開帳戶之存摺、提款卡及印鑑不見
    時，並未向路竹郵局辦理掛失止付，且亦未向楊雪華追討，
    此經被告於警詢時供承在卷（警卷第3 頁）。衡情被告既已
    與楊雪華離婚，而發現其攸關個人財產之帳戶遭楊雪華取走
    ，豈會不聞不問，或立即向郵局掛失止付，以防存款遭盜領
    或帳戶遭不當使用，被告辯稱上開帳戶遭楊雪華取走，已與
    事理相違。又衡諸社會常情，稍有社會歷練、經驗之人，均
    知提款卡應與其密碼分別保存，或者將密碼牢記心中，而無
    須在任何物體上標示或載明密碼，以免徒增帳戶遭人持提款
    卡併同密碼逕予盜領款項之風險，本件被告尚非至愚之人，
    對前述一般社會經驗常情當知之甚稔，理應不會將前開帳戶
    提款卡密碼記載於存簿或併同放置，抑或置於任何他人隨處
    可見部位之情事，而被告自陳將存摺、提款卡、印章放在一
    起，並將密碼抄在紙上放在提款卡內（見警卷第2 頁、第4
    頁），已有違常情。再者，他人遺失或來路不明之帳戶，因
    隨時可能經由失主申辦掛失而無法使用、領款，甚或有因原
    帳戶所有人另行持有補發之存摺、金融卡，即可領走該帳戶
    內款項之可能，故詐欺集團為謀確實領取詐得之款項，自無
    使用此種他人所遺失帳戶之理。綜此被告確有提供前開帳戶
    供他人用以向被害人丙○○詐取財物之舉，應堪認定。
  (三)在金融機構開設帳戶、請領存摺及金融卡，係針對個人身分
    之社會信用而予以資金流通，具有強烈之屬人性格，而金融
    帳戶作為個人理財工具，申請開設並無任何特殊之限制，一
    般民眾皆得以存入最低開戶金額之方式申請取得，且同一人
    均得在不同之金融機構申請數個存款帳戶使用，乃眾所週知
    之事實，苟見有不詳人士向他人蒐集金融帳戶使用，自屬可
    疑。況且近年來社會上各式詐財手段迭有所聞，被告對此應
    無不知之理。從而本件被告對於擅將前開帳戶存摺、金融卡
    暨密碼交予某姓名年籍不詳之成年人，極可能遭濫用於對不
    特定人訛詐財物，並使偵查機關不易循線偵查一節，應有所
    預見而仍為之，主觀上顯有容認前揭犯罪事實發生之意欲，
    故被告確有幫助該姓名年籍不詳之成年人利用上開帳戶實施
    詐欺取財犯行之不確定故意甚明。再依被害人丙○○所述遭
    某不詳人士詐欺過程觀之，對方均係藉由電話交談方式與之
    聯絡，彼此未曾謀面，然查無其他證據足資證明被告確有參
    與此一詐欺犯行。又依卷內諸般事證，僅堪證明實際對被害
    人施以詐騙金錢之行為者，為該不詳人士，被告則係單純將
    前開帳戶存摺、提款卡及密碼等物交付他人作為受騙者匯入
    款項之用，核其性質，應屬詐欺取財構成要件以外之協助行
    為，當認係基於幫助之犯意而為詐欺構成要件以外之行為，
    方屬適法。
  (四)綜上所述，被告雖始終否認有何幫助詐欺取財犯行，然揆諸
    首揭說明，本院審酌卷載各項間接證據交互判斷，堪認被告
    確有交付前開帳戶存摺、提款卡及密碼予某姓名年籍不詳之
    成年人，復由該人夥同其他人等持之以上述方式訛詐被害人
    丙○○，作為匯款及提領詐欺款項之用等情，至為明灼。從
    而被告上開所辯，俱屬臨訟卸責之詞，委無足採。職是，本
    件事證明確，被告犯行洵堪認定，應依法論科。
四、核被告甲○○所為，係犯刑法第30條第1 項前段、第339 條
    第1 項之幫助詐欺取財罪。被告僅係提供前開帳戶存摺、提
    款卡暨密碼，並未實際參與詐欺過程，是其所為僅屬幫助該
    不詳人士詐欺取財犯罪之遂行，應論以幫助犯，並依正犯之
    刑度減輕其刑。原審以被告罪證明確，因而適用刑法第339
    條第1 項、第30條、第41條第1 項前段，刑法施行法第1 條
    之1 ，並審酌告明知詐騙行為猖獗，仍提供所有帳戶予不法
    份子使用，除使被害人受有損害，並造成國家查緝犯罪之困
    難，嚴重破壞社會治安及金融秩序，所為實不足取，且犯後
    又否認犯行，難認有悔改之意等一切情況，量處有期徒刑4
    月，再依中華民國96年罪犯減刑條例第2 條第1 項第3 款、
    第7 條規定減為有期徒刑2 月，並諭知易科罰金折算標準，
    其認事用法均無違誤，量刑亦屬妥適。職是，被告上訴意旨
    否認犯罪，指摘原判決認定事實有誤、請求改判云云，為無
    理由，應予駁回。
據上論斷，應依刑事訴訟法第455 條之1 第1 項、第3 項、第
371 條、第368 條，判決如主文。
本案經檢察官乙○○到庭執行職務。
中    華    民    國    97    年    1     月    22    日
                  鳳山刑事第一庭審判長法  官  黃三友
                                      法  官  林永村
                                      法  官  林芳華
以上正本證明與原本無異。
不得上訴。
中    華    民    國    97    年    1     月    22    日
                                      書記官  黃靖媛
附錄本案論罪科刑法條
刑法第339條第1項
意圖為自己或第三人不法之所有，以詐術使人將本人或第三人之
物交付者，處5 年以下有期徒刑、拘役或科或併科1,000 元以下
罰金。


司法院資訊處製作；財團法人民間司法改革基金會備份。
